# 2010 企业会计准则讲解中有关未实现内部销售利润的合并抵销处理

提问人：tony868lamy 时间：2011-08-15 17:16:25
（子公司向母公司销售）逆销案例： 以S公司20×7年 1 月 1 日各项可辨认资产、负债等的公允价值为基础，抵消未实现内部销售损益（参见【例34—5】、【例34—6】和【例34—7】后，重新确定的S公司20×7年的净利润为 995 万元（1 000万元一 5 万元）。：
1000-(1000-800)-(300-270)+10+(130-120)-1-5 =1000-200-30+10+10-1-5 =784（万元） 在本例中，20×7年 12 月 31 日，P公司对S公司的长期股权投资的账面余额为 3000 万元（假定未发生减值）。根据合并财务报表准则的规定，在合并工作底稿中将对S公司的长期股权投资由成本法调整为权益法。有关调整分录如下： 　（ 2 ）借：长期股权投资——S公司 627.2贷：投资收益——S公司 627.2
是否需要对上年的比较数据等进行追溯调整？
在逆销且未实现销售的情况下，从合并抵销结果来看，少数股东损益变小，即：少数股东不再确认其享有的未实现内部销售利润的部分。

回答人：chenyiwei
如果不是新取得的子公司，则合并报表应当是连续编制的。在编制本年度的抵销、调整分录时，应当需要考虑上期抵销、调整分录的影响。 2010 版讲解中对未实现内部交易损益抵销方法的表述一直存在争议。目前IFRS下较为被普遍接受的做法是：顺销交易的未实现损益抵销影响全部归属母公司股东；逆销交易或者平销交易（子公司A卖给子公司B）的期末未实现损益，按在内部交易中处于卖方地位的子公司的股权结构分摊给母公司股东和少数股东。

回答人：chenyiwei
回复 tony868lamy 的帖子
目前讲解中的处理方法对合并报表的影响，逆销交易与IFRS下的通常理解是一致的，但顺销交易就会出现不一致情况，即IFRS下一般做法是把顺销交易未实现损益的抵销影响全部归属于母公司股东，但按照讲解 2010 中的做法，顺销交易未实现损益的抵销影响也要分摊给少数股东。这种差异的产生原因就是在进入抵销程序之前模拟了权益法核算，而权益法核算原本是针对合营、联营企业的核算方法，旨在把本企业在合营、联营企业中所占的权益、损益份额反映到本企业报表中，而不反映其他股东所占的权益和损益。但在实体理论下，子公司的少数股东也是集团的权益持有者，所以对待少数股东和联营合营企业的其他股东的处理原则应当是不一致的。这一点是模拟权益法不可能解决好的问题。

回答人：chenyiwei
回复 ying0518 的帖子
准则没有明确的规定，但在IFRS下，多年来已经形成了被普遍接受的惯例，即：被抵销的内部交易利润原先确认在哪家公司的个别报表中，就按照该公司的股权比例把抵销影响分配给多数股权和少数股权。

回答人：chenyiwei
回复 tony868lamy 的帖子
严格来说，这是一个会计政策变更。在讲解没有明确新旧衔接办法的情况下，按照会计政策变更的一般规定，是应当进行追溯调整的。当然实务中可以根据调整事项对财务报表整体的影响程度予以考虑，影响较小时可以简化处理。

回答人：chenyiwei
回复 tlt12321 的帖子
详见我以前在本版面上对“权益法的本质”、“视角差异”等问题的回复。
在合并报表层面，子公司的少数股东也是集团的权益持有者，因此母公司和少数股东之间的交易在很多情况下应作为权益性交易，不产生损益影响，母子公司之间的内部交易的未实现损益也是 100 ％抵销；但联营、合营企业的其他股东并不是本合并集团的权益持有者，所以母公司和联营、合营企业的其他股东之间的交易就不是权益性交易，其影响在合并报表层面应当计入损益而不是调整资本公积，同时内部交易未实现损益也只是按比例抵销而不是全部抵销。

提问人：tony868lamy 时间：2011-08-17 00:10:36
回复 chenyiwei 的帖子
1000-(1000-800)-(300-270)+10+(130-120)-1-5 =1000-200-30+10+10-1-5 =784（万元）
【例 34 一 7 】假设P公司将其账面价值为 130 万元某项固定资产以 120 万元的价格出售给S公司仍作为管理用固定资产使用。P公司因该内部固定资产交易发生处置损失 10 万元。假设S公司以 120 万元作为该项固定资产的成本入账，S公司对该固定资产按 5 年的使用寿命采用年限平均法计提折旧，预计净残值为 0 。该固定资产交易时间为20X7年 6 月 29 日，S公司该内部交易固定资产在20X7年按 6 个月计提折旧。 （顺销） 本例有关抵销处理如下： 该固定资产的处置损失与固定资产原价中包含的未实现内部销售损益的抵销。 （ 18 ）
借：固定资产——原价 10 贷：营业外支出 10
请问：红色部分是否为您所指的不妥（与国际准则不一致）之处？是否会是印刷内容出错暂未勘误？
讲解在合并报表层面对长投进行权益法调整的做法与准则规定的合营、联营企业长期股权投资的权益法调整方法是比较相似。但也有所不同吧，比如说：投资企业与其联营企业及合营企业之间发生的无论是顺流交易还是逆流交易产生的未实现内部交易损失，属于所转让资产发生减值损失的，有关的未实现内部交易损失不应予以抵销。
【例3—12】甲企业持有乙公司20%有表决权股份，能够对乙公司生产经营决策施加重大影响。20×7年，甲公司将其账面价值为 400万元的商品以 320 万元的价格出售给乙公司。20×7年资产负债表日，该批商品尚未对外部第三方出售。假定甲企业取得取该项投资时，乙公司各项可辨认资产、负债的公允价值与其账面价值相同，两者在以前期间未发生过内部交易。乙公司20×7年净利润为1 000万元。 上述甲企业在确认应享有乙公司20×7年净损益时，如果有证据表明交易价格 320 万元与甲企业该商品账面价值 400 万元之间的差额是该资产发生了减值损失，在确认投资损益时不应予以抵销。甲企业应当进行的会计处理为： 借：长期股权投资——损益调整（1 000×20%）2 000 000 贷：投资收益　　　　　　　　　　 2 000 000 该种情况下，甲企业在编制合并财务报表，因向联营企业出售资产表明发生了减值损失，有关的损失应予确认，在合并财务报表中不予调整。

回答人：chenyiwei
这也是一方面。但假设P公司在顺销交易中有盈利，按照这里的抵销方法，也会把未实现损益的影响分给少数股东的。个人理解这种做法不恰当。

提问人：tony868lamy 时间：2011-08-17 00:20:29
回复 chenyiwei 的帖子
企业会计准则目前是否暂未明确使用何种“未实现内部交易损益抵销方法”？

回答人：chenyiwei
目前通过举例已经比较明确了，但一直有争议。

提问人：呼叫帮助 时间：2018-06-10 21:50:23
虽然看了一些您的帖子，但还有有几个不明白的地方，麻烦您给指教！ A公司持有B公司90%的股权，B是A的子公司，去年有一笔A销售给B公司的存货，成本为 80 ，售价为 100 ；存货并没有对第三方销售，第二年 6 月份，A公司转让了45%的B的股权，丧失了控制权，这时候，对于该 20 的内部未实现顺向交易的损益该如何结转呢？另外，如果对于该未实现毛利，去年年底确认了递延所得税资产的话，该递延所得税资产又改如何处理？ 首先：先把去年的内部交易的抵消分录带下来： 借：未分配利润—年初 20 贷：存货20 其次：认为其中的55%（A只持有45%的股权了）在处置时实现了，处理①： 借：存货 11 贷：投资收益 11 另一种，就是认为其100%在处置时全部实现，但是同时，由于持有45%的长期股权投资，然后再做调整，处理方法②： 借：存货 20 贷：投资收益 20 借：投资收益 9 贷：长期股权投资 9 而对于其中的递延所得税，如果是处理方法①，应该只要结转对应的比例： 借：所得税费用 5 0.55 贷：递延所得税资产 5 0.55 如果是处理方法②，应该要全部进行结转 借：所得税费用 5 贷：递延所得税资产 5

回答人：chenyiwei
处置时100%全部实现，且因为剩余股权按公允价值重新计量，所以不必按未实现损益的45%调整剩余股权的长期股权投资成本。就确认投资收益的影响，对应确认递延所得税负债。

提问人：呼叫帮助 时间：2018-06-11 16:40:09
陈版，您的意思是这样处理吗？ 1 、先把去年的内部交易的抵消分录带下来： 借：未分配利润—年初 20 贷：存货20 2、A公司转让了45%的B的股权，丧失了控制权，此时对于存货视同100%全部处置实现 借：存货 20 贷：投资收益20 3、递延所得税资产 全部进行结转 借：所得税费用 5 贷：递延所得税资产 5 是这样处理吗？陈版请指教！

回答人：chenyiwei
可以这样理解。

提问人：呼叫帮助 时间：2018-06-11 18:24:34
陈版，您在回复中提到就确认投资收益的影响，对应确认递延所得税负债，为什么还需要确认递延所得税负债？还请您指教！

回答人：chenyiwei
因为合并报表层面确认投资收益并将剩余股权按公允价值计量，其账面价值（处置日公允价值）高于计税基础（原成本），且因影响会计损益而不适用初始确认豁免，故应就该项可抵扣暂时性差异确认递延所得税负债。

提问人：呼叫帮助 时间：2018-06-11 19:27:03
因为合并报表层面确认投资收益并将剩余股权按公允价值计量，其账面价值（处置日公允价值）高于计税基础（原成本），陈版您这里的账面价值是指存货还是指投资收益？投资收益没有账面价值和计税基础之说吧？请您指教！

回答人：chenyiwei
合并报表层面的长期股权投资或者金融资产。

提问人：呼叫帮助 时间：2018-06-11 21:22:04
长期股权投资在所得税准则中符合规定的情况下不是不确认递延所得税资产或递延所得税负债吗？陈版，在您提到的情况下又需要确认怎么理解这事项？

回答人：chenyiwei
“不确认递延所得税资产或递延所得税负债”是指针对权益法核算确认的在被投资方净利润/净资产其他变动中所占的份额，而此处的投资收益实际上是“视同处置收益”，故不在此限。

提问人：呼叫帮助 时间：2018-06-12 22:39:07
chenyiwei点评 是否实现的标准是看该标的资产是否在本主体的合并报表和权益法核算范围之外（包括权益法核算主体的合并范围之外）
chenyiwei点评 处置时100%全部实现，且因为剩余股权按公允价值重新计量，所以不必按未实现损益的45%调整剩余股权的长期股权投资成本。 陈版您这两个回复我怎么理解？还请陈版指教！ 第一个回复是看标的资产是否在本主体的合并报表和权益法核算范围之内，如果在范围内，内部交易就没有实现。 第二个回复是A公司持有B公司90%的股权，第二年 6 月份，A公司转让了45%的B的股权，丧失了控制权，但是还持有45%的B股权，这时候的内部交易就全部实现。

回答人：chenyiwei
在顺流交易情况下，因为是视同全部处置原持有股权再重新按公允价值购入剩余股权，新老股权投资没有经济上的联系，所以视同原先的顺流交易损益全部实现。

提问人：呼叫帮助 时间：2018-06-13 07:27:57
chenyiwei点评 在顺流交易情况下，因为是视同全部处置原持有股权再重新按公允价值购入剩余股权，新老股权投资没有经济上的联系，所以视同原先的顺流交易损益全部实现。 陈版您这样说，如果母公司从控股改变为不控股，则逆流交易我理解就不存在视同原先的交易损益全部实现，是这样吧？

回答人：chenyiwei
逆流交易，因为标的资产未对外处置，所以原内部交易仍未实现。